臺灣雲林地方法院交通事件裁定　　　　 93年度交聲字第210號
移
異　議　人　明群貨運有限公司
法定代理人　邱文清
右列受處分人因違反道路交通管理處罰條例案件，對於交通部公
路總局嘉義區監理所雲林監理站民國93年10月7 日所為之裁決處
分（原處分案號：雲監裁字第裁72-KAD223338號），聲明異議，
本院裁定如左：
    主  文
異議駁回。
    理  由
一、原處分意旨略以：異議人即受處分人明群貨運有限公司所有
    之車號641-GM號營業大貨車，於民國93年8 月29日上午11時
    23分，於行經雲林縣台三線斗六段時，因該車駕駛人王俊宏
    未領有駕駛執照駕駛大型車，為雲林縣警察局交通警察隊員
    警以汽車所有人即異議人有違反道路交通管理處罰條例第21
    條之1 第1 項第1 款規定之行為，予以掣單舉發。嗣異議人
    於應到案日期前提出申訴，經原處分機關認異議人之申訴無
    理由，乃依道路交通管理處罰條例第21條之1 第1 項第1 款
    、第3 項及違反道路交通管理事件統一裁罰基準表規定，裁
    處新台幣（下同）60,000元罰鍰，並吊扣汽車牌照3 個月。
二、聲明異議意旨略以：異議人係於93年8 月4 日僱用王俊宏擔
    任司機業務，王俊宏於同年7 月應徵司機工作時，告知伊其
    於93年5 月11日曾持駕照至雲林監理站辦理吊扣手續，迄至
    同年7 月11日收到雲林監理站寄還其駕駛執照，乃提出駕駛
    執照，證明其確有駕駛資格。且監理站在93年6 月15日將駕
    照註銷，卻又於同年7 月11日將駕照寄回來，導致我們認為
    吊扣手續已執行完畢。伊不疑有它，而僱用林俊宏為專任司
    機。異議人僅為一民間機構，於證照查驗上並無任何調查之
    權，實無法得知林俊宏有何不法之情事，縱盡相當之注意亦
    不可能為之。況駕駛人王俊宏並未收到駕駛執照被註銷之通
    知，其不知悉駕照被註銷仍持之駕駛車輛，其所持之駕照並
    無任何瑕疵，縱異議人每日查證、審查其駕照，仍不免發生
    前揭駕駛人違規之情事。按道路交通管理處罰條例第21條之
    1 第4 項規定：「汽車所有人如已善盡查證駕駛人駕駛執照
    資格之注意，或縱加以相當之注意而仍不免發生違規者，汽
    車所有人不受本條之處罰」，異議人既已善盡查證駕駛人執
    照資格之注意，自不應受處罰。為此提出異議等語。
三、按汽車駕駛人駕駛大貨車，未領有駕駛執照駕車者，汽車所
    有人及駕駛人各處40,000元以上80,000元以下罰鍰，並當場
    禁止該汽車駕駛人繼續駕駛及扣留其車輛牌照，另吊扣其汽
    車牌照3 個月，道路交通管理處罰條例第21條之1 第1 項第
    1 款、第3 項分別定有明文。又行為人倘未領有駕駛執照而
    駕駛大貨車為警舉發，於期限內繳納罰鍰或到案聽候裁決者
    ，依違反道路交通管理事件統一裁罰基準表之規定，須對汽
    車所有人處以60,000元之罰鍰，並吊扣其汽車牌照3個月。
四、經查：
（一）異議人之受雇人王俊宏原領有職業大貨車駕駛執照，因有
      「於六個月內違規記點共達6 點以上」之違規情形，經原
      處分機關於93年4 月30日以雲監五字第72-726331301號開
      立裁決書，裁罰吊扣駕駛執照一個月。然王俊宏未依規定
      於到案期限前繳送駕駛執照供吊扣，而為監理機關於93年
      6 月15日逕行註銷（且不另發函通知註銷）在案。詎王俊
      宏竟於執照註銷後之93年8 月29日上午11時23分，仍駕駛
      異議人所有之車號641-GM號自用大貨車，於行經雲林縣台
      三線斗六段時，為雲林縣警察局交通警察隊執勤員警當場
      攔停舉發，員警乃以汽車所有人即異議人有違反道路交通
      管理處罰條例第21條之1 第1 項第1 款規定之行為，予以
      掣單舉發。並由原處分機關依上開規定及違反道路交通管
      理事件統一裁罰標準表之規定，裁處60,000元罰鍰，並吊
      扣汽車牌照3 個月等情，業據證人即駕駛人王俊宏到庭證
      述：伊對於違規紀錄沒有意見，伊於93年5 月11日至監理
      站繳交駕照執行吊扣手續時，有攜帶二張裁決書，但不是
      本案的裁決書，監理站並開立二份單據（即執行單）給我
      等語明確。且觀證人王俊宏所提出附卷之二份執行單，其
      上所載執行之裁決日期及字號確非與本案有涉之上開雲監
      五字第72-726331301號案一情，亦有執行單二份附卷可考
      。顯見證人王俊宏就上開雲監五字第72-726331301號案確
      有未於到案期限前提供駕駛執照供執行吊扣，而致駕照遭
      逕行註銷之事實無訛。此外，並有雲林縣警察局92雲警交
      字第KAD223338 號舉發違反道路交通管理事件通知單影本
      、交通部公路總局嘉義區監理所雲林監理站93年10月7 日
      雲監裁字第裁72-KAD223338號裁決書、93年10月7 日九十
      三雲監稽違字第乙6470、乙6471號函、93年11月5 日九三
      嘉監稽違字第0930014081號函暨函附之違規查詢報表各一
      份在卷足稽，自堪認為真實。
（二）異議人固以前開情詞為辯，惟按汽車所有人如已善盡查證
      駕駛人駕駛執照資格之注意，或縱加以相當之注意而仍不
      免發生違規者，汽車所有人不受本條之處罰，道路交通管
      理處罰條例第21條之1 第4 項固定有明文，該條項於91年
      7 月3 日增訂時，其立法理由並載明：「原條文目的在於
      嚇阻違規駕駛，並為加強大型車輛所有人如運輸業者管理
      駕駛人之責，增訂連帶處罰汽車所有人，實際執行卻窒礙
      難行，若駕駛人刻意隱瞞汽車所有人，使其無辜受罰，有
      失公平，駕駛人個人違規行為，吊扣汽車牌照，損害汽車
      所有人之權益，非屬合理。故修訂免除汽車所有人罰責，
      增訂第4 項」等語。然其免罰之前提仍以「已善盡查證駕
      駛人駕駛執照資格之注意，或縱加以相當之注意而仍不免
      發生違規者」之情形為必要，易言之，倘汽車所有人並未
      善盡前開查證之注意義務，仍不能依上開規定主張免罰。
（三）查駕駛人王俊宏於應徵司機工作時，雖曾提出駕駛執照供
      異議人審核其駕駛資格，然駕駛執照之提出與駕駛人是否
      有其它違規情形而致駕照須遭吊扣、銷或逕行註銷而喪失
      駕駛資格之情形係屬二事。異議人自仍須善盡查證駕駛人
      駕駛執照資格之注意，尚難僅以駕駛人出示駕駛執照即遽
      認其駕駛資格無疑。本件異議人於93年4 月6 日及5 月12
      日均有向監理站申請查詢所僱用之駕駛人（未含王俊宏）
      駕駛執照有無吊扣、銷紀錄，然其於93年8 月僱用王俊宏
      時，並未就王俊宏駕駛執照有無吊扣、銷紀錄部分申請查
      詢乙節，業據異議人所自承不諱，並有交通部公路總局嘉
      義區監理所雲林監理站93年4 月8 日嘉監雲字第09300044
      34號函及93年5 月17日嘉監雲字第0930005963號函在卷可
      證。則異議人於僱用王俊宏前既已有申請查詢其所僱用之
      駕駛人有無駕駛執照遭吊扣、銷紀錄之經驗，其已知悉有
      此管道可查得駕駛人駕駛資格之有無，竟未就王俊宏部分
      為查詢之申請，其捨此管道而不為，尚難認有何「已善盡
      查證駕駛人駕駛執照資格之注意，或縱加以相當之注意而
      仍不免發生違規」之情事，自無援引前開規定而主張免責
      之餘地。
五、綜上所述，王俊宏確有在駕駛執照經註銷後，駕駛異議人所
    有之自用大貨車之違規行為，且異議人亦未能落實查核措施
    以善盡查證之注意義務。從而，原處分機關依道路交通管理
    處罰條例第21條之1 第1 項第1 款、第3 項及違反道路交通
    管理事件統一裁罰基準表之規定，裁處異議人60,000元之罰
    鍰，並吊扣其汽車牌照3 個月，核無違誤，本件異議人之異
    議為無理由，自應將其異議駁回。
六、據上論斷，應依道路交通管理處罰條例第87條第2 項，道路
    交通案件處理辦法第19條，裁定如主文。
中　　華　　民　　國　　94　　年　　3 　　月　　29　　日
                    交通法庭  法  官  蔡  世  芳
以上正本證明與原本無異。
如不服本裁定，應於裁定送達後5 日內向本院提出抗告狀（須附
繕本）。
                              書記官  林  秀  娟
中　　華　　民　　國　　94　　年　　3 　　月　　29　　日
